臺灣彰化地方法院行政訴訟判決
                                      109年度交字第114號
                                    110年3月16日辯論終結
原      告  周俊男  

被      告  交通部公路總局臺中區監理所

代  表  人  魏武盛  
訴訟代理人  莊琬婷  
上列當事人間交通裁決事件，原告不服被告民國109年11月4日彰
監四字第64-ZXVA10647號裁決，提起行政訴訟，本院判決如下：
    主  文
原處分撤銷。
訴訟費用新臺幣參佰元由被告負擔。被告應給付原告新臺幣參佰
元。
    事實及理由
一、爭訟概要：原告於民國109年10月8日10時29分許，駕駛車主
    登記為百振工程行之車牌號碼000-0000號自用大貨車（下稱
    系爭車輛），行經國道3號北向122.7公里處（後龍北磅），
    因「汽車裝載貨物行經設有地磅處所五公里內路段未依號誌
    指示過磅者（載運鐵網腳踏板）」之違規行為，經內政部警
    政署國道公路警察局（下稱國道公路警察局）第二公路警察
    大隊後龍分隊警員，於109年10月8日以掌電字第ZXVA10647
    號舉發違反道路交通管理事件通知單，舉發原告違反道路交
    通管理處罰條例第29條之2第4項之規定，案移被告。嗣原告
    陳述意見，被告轉請舉發機關查證後，仍認原告有「汽車裝
    載貨物行經設有地磅處所五公里內路段未依號誌指示過磅者
    」之違規事實，於109年11月4日開立彰監四字第64-ZXVA106
    47號裁決書（下稱原處分），依道路交通管理處罰條例第29
    之2條第4項、第63條第1項第2款規定，處原告罰鍰新臺幣（
    下同）90,000元，並記違規點數2點。原告不服，提起本件
    行政訴訟。
二、原告主張及聲明：
　㈠原告因國道3號大甲北磅過磅正常，經後龍北磅前看到電子刊
    版顯示「KEG-9685免過磅」，故由原車道駛離，但遭到員警
    攔查，原告告訴警員看到電子刊版顯示免過磅，故由車道駛
    離，但員警不予理會依舊開罰。
　㈡本件因原告看到電子刊版顯示KEG-9685車輛免過磅，且無任
    何明顯指示或路標告知免過磅車輛必須再進入免過磅車道，
    故由原車道駛離，卻被誤認逃磅而據以開罰，且本車經攔查
    過磅結果為未超載，符合承載規定，並無逃磅之必要，卻遭
    致開罰，且金額高達90,000元及記違規點數2點，請求判決
    如聲明所示。
　㈢原告並聲明：原處分撤銷，訴訟費用由被告負擔。
三、被告答辯及聲明：
　㈠道路交通管理處罰條例第29條之2第4項規範目的在於有效遏
    止裝載貨物之汽車因超重違規肇事，立法者授權警察機關針
    對「載運貨物車輛」加強稽查，為避免部分載重車輛不聽從
    指揮過磅，或以消極方式抗拒過磅，甚至拒絕停車接受稽查
    或棄車而逃逸，致汽車裝載貨物超重之取締困難，執法落空
    ，造成行車安全之危害，方制訂本規定，以維交通秩序。亦
    即，立法者兼衡駕駛人之權利與行車往來之安全，特別針對
    「裝載貨物之汽車」，以於設有地磅處所5公里內路段為限
    度，授權交通稽查任務人員，「不論是否有超重、超載」之
    嫌者，均得指揮其過磅，不服者，得處以上開罰鍰，並強制
    其過磅。
　㈡經查原告駕駛系爭車輛於109年10月8日10時29分許，行經國
    道3號北上122.7公里處，為國道公路警察局第二公路警察大
    隊以掌電字第ZXVA10647號舉發違反道路交通管理事件通知
    單攔停舉發「汽車裝載貨物行經設有地磅處所五公里內路段
    未依號誌指示過磅者（載運鐵網腳踏板）」違規，有國道公
    路警察局掌電字第ZXVA10647號舉發違反道路交通管理事件
    通知單、國道公路警察局第二公路警察大隊109年10月23日
    國道警二交字第1092705770號函及採證光碟各1份在卷可佐
    ，違規事實應堪認定。
　㈢原告雖主張「原告因國道三號大甲北磅過磅正常，經後龍北
    磅前看到電子刊版顯示『KEG-9685免過磅』，故由原車道駛離
    ，但遭到員警攔查，原告告訴警員看到電子刊版顯示免過磅
    ，故由車道駛離，但員警不予理會依舊開罰。本件因原告看
    到電子刊版顯示KEG-9685車輛免過磅，且無任何明顯指示或
    路標告知免過磅車輛必須再進入免過磅車道，故由原車道駛
    離，卻被誤認逃磅而據以開罰，且本車經攔查過磅結果為未
    超載，符合乘載規定，並無逃磅之必要。」惟按道路交通管
    理處罰條例第29條之2第4項規定，載重大貨車行經設有地磅
    處所本有依標誌、標線、號誌指示進入地磅站過磅之義務，
    惟交通部高速公路局為減少未超載大貨車之旅行時間及該車
    輛進站停車過磅及起動駛回主線等油耗空污排放，爰訂定國
    道3號大甲-後龍地磅站一次過磅試辦計畫，俾使地磅站提升
    運作效率，及載重大貨車節省時間、油耗，並減少空汙排放
    ，按交通部高速公路局107年11月27日公告之國道3號大甲-
    後龍地磅站一次過磅試辦計畫新聞稿：「本次試辦一次過磅
    計畫，係針對安裝eTag之載重大貨車，須先於大甲北向地磅
    站完成過磅作業，且無超載狀況時，相關過磅資料將傳送至
    下游後龍北向地磅站，該車在合理時間內行經後龍地磅站時
    ，仍需駛離主線前往地磅站，惟在地磅站引道內CMS（資訊
    可變標誌）將會顯示該車之車號（例如：「免過磅車輛KEA-
    1234」），該車即可由大客車攔查車道或通過車道直接回到
    國道主線（如附圖），不須再進站停車過磅；如未於CMS看
    見免過磅車輛車號時，仍請依規定進站停車過磅。」、國道
    3號大甲-後龍地磅站一次過磅試辦計畫：「何謂一次過磅：
    安裝eTag之載重大貨車於當次運送旅次，只要於某一地磅站
    過磅且載重符合規定，在合理時間內行駛至下一個地磅站時
    ，則無須再過磅，可由過磅區之大客車攔查車道或通過車道
    回到國道主線。如何遵行:①大甲北磅進行過磅。②駛入後龍
    北磅站區引道觀看CMS是否顯示自己的車牌號碼。③於CMS看
    到自己的車牌號碼，無須再過磅，即可由大客車攔查車道或
    通過車道回到國道主線。」依上開規定，縱使載重大貨車已
    於大甲北向地磅站過磅完成且載重符合規定，於後龍北向地
    磅站仍應依法駛入地磅站，並依引道內電子刊版指示由免過
    磅車道駛回主線車道，或應進入站區過磅，本案原告未依上
    開規定行駛，逕行駕駛系爭車輛由國道主線車道通過地磅站
    區，執勤員警依法舉發並無違誤，是本所（彰化監理站）對
    於原告所作之裁決處分，於法應無違誤。
  ㈣被告並聲明：駁回原告之訴，訴訟費用由原告負擔。
四、本院之判斷：
　㈠如爭訟概要欄所載之事實，為兩造所不爭執，並有國道公路
    警察局掌電字第ZXVA10647號舉發違反道路交通管理事件通
    知單、交通違規陳述單及查詢單、國道公路警察局第二公路
    警察大隊109年10月23日國道警二交字第1092705770號函、
    原處分及其送達證書在卷可稽（本院卷第55至60頁、第65至
    67頁），堪以認定。
　㈡而原告於109年10月8日10時29分許，駕駛系爭車輛行經國道3
    號北向122.7公里處後龍北向磅站時，並未進入地磅站過磅
    之事實，業據原告供承在卷（本院卷第113頁），並有本院
    勘驗警車109年10月8日行車紀錄器影像之勘驗筆錄在卷足憑
    （本院卷第115頁），固堪認定。然依卷附國道公路警察局
    第二公路警察大隊上開109年10月23日函、交通部高速公路
    局107年11月27日國道3號大甲-後龍地磅站一次過磅試辦計
    畫新聞稿及該試辦計畫說明（本院卷第59至60頁、第69、10
    5頁），可知交通部高速公路局自107年12月1日起，在國道3
    號大甲及後龍北向地磅站有試辦一次過磅計畫，該計畫針對
    安裝eTag之載重大貨車，於大甲北向地磅站完成過磅作業，
    且無超載狀況時，相關過磅資料將傳送至下游後龍北向地磅
    站，該車在合理時間內行經後龍地磅站時，在地磅站引道內
    CMS（資訊可變標誌）將會顯示該車之車號，該車即可由大
    客車攔查車道或通過車道直接回到國道主線，不須再進站停
    車過磅；如未於CMS看見免過磅車輛車號時，仍須依規定進
    站停車過磅。查系爭車輛為載重大貨車 ，於109年10月8日1
    0時2分許，行經國道3號大甲北向地磅站時，有完成過磅作
    業，且當時無超載狀況，有國道公路警察局第二公路警察大
    隊110年3月2日國道警二交字第1102701031號函及所附系爭
    車輛於大甲北上地磅站過磅相關紀錄在卷可證（本院卷第93
    至99頁），則依上開試辦計畫，系爭車輛於109年10月8日10
    時29分許，行經後龍北向磅站時，地磅站引道內CMS應會顯
    示系爭車輛的車號免過磅。再由舉發機關提供之後龍北向地
    磅站CMS顯示螢幕設置地點（本院卷第101至102頁）及本院
    勘驗109年10月8日警車行車紀錄器影像之勘驗結果及擷取畫
    面列印相片（本院卷第115、121頁），可知後龍北向地磅站
    CMS顯示螢幕是設置在地磅站的出口匝道上方，行駛在高速
    公路主線車道接近地磅站出口匝道時，就可以看到該CMS顯
    示螢幕，無需駛入地磅站即可得知CMS螢幕顯示內容，是原
    告稱其駕駛系爭車輛行經後龍北向地磅站前，在高速公路外
    側車道有看到電子螢幕顯示「KEG-9685免過磅」一節，應堪
    採信。
　㈢按道路交通管理處罰條例第29條之2第4項係規定：汽車裝載
    貨物行經設有地磅處所5公里內路段，未依標誌、標線、號
    誌指示或不服從交通勤務警察或依法令執行交通稽查任務人
    員之指揮過磅者，處汽車駕駛人90,000元罰鍰，並得強制其
    過磅。其應歸責於汽車所有人時，除處汽車所有人罰鍰及記
    該汽車違規紀錄1次外，汽車駕駛人仍應依第63條第1項第2
    款規定記違規點數2點。上開規定係裝載貨物車輛行經地磅
    處所，未依標誌、標線、號誌指示或不服從交通勤務警察或
    依法令執行交通稽查任務人員之指揮「過磅」者，亦即有過
    磅義務者卻未依指示或指揮過磅，始構成違規。本件系爭車
    輛於109年10月8日10時29分許，行經國道3號北向122.7公里
    處後龍北向地磅站時，依高速公路設置之資訊可變標誌，已
    得知系爭車輛為免過磅車輛，且依上開試辦計畫說明「於某
    一地磅站過磅且載重符合規定，在合理時間行駛至下一個地
    磅站時，則無須再過磅」、「③於CMS看到自己的車牌號碼，
    無須再過磅，即可由大客車攔查車道或通過車道回到國道主
    線」（見本院卷第105頁），因此即使進入地磅站，也是可
    以行駛免過磅車道離開，顯見系爭車輛在行駛至後龍北向地
    磅站時，本「無須再過磅」，既已無過磅之義務，自難認其
    當時未駛入地磅站有違反道路交通管理處罰條例第29條之2
    第4項之規定。被告猶主張依上開試辦計畫，系爭車輛於後
    龍北向地磅站仍應駛入地磅站，並依引道內電子刊版指示由
    免過磅車道駛回主線車道，或應進入站區過磅云云，難認可
    採。
　㈣綜上所述，原處分認事用法，尚有違誤，原告訴請撤銷，為
    有理由，應予准許。
　㈤本件判決基礎已臻明確，兩造其餘攻擊防禦方法及訴訟資料
    ，核與判決結果不生影響，無逐一論述之必要，併予敘明。
五、本件第一審裁判費為300元，應由敗訴之被告負擔。而訴訟
    費用300元前已由原告預為繳納，爰確定第一審訴訟費用如
    主文第2項所示。
據上論結，本件原告之訴為有理由，依行政訴訟法第237條之8第
1項、第98條第1項前段，判決如主文。
中　　華　　民　　國　　110 　年　　3 　　月　　30　　日
                  行政訴訟庭　法　官  王素珍
以上正本證明與原本無異。
如不服本判決，應於判決送達後20日內，向本院提出上訴狀並表
明上訴理由（原判決所違背之法令及其具體內容或依訴訟資料可
認為原判決有違背法令之具體事實），其未載明上訴理由者，應
於提出上訴後20日內向本院補提理由書（均須按他造人數附繕本
，如未按期補提上訴理由書，則逕予駁回上訴），並應繳納上訴
裁判費新臺幣750 元。
中　　華　　民　　國　　110 　年　　3 　　月　　30　　日
                              書記官　楊筱惠